最高法院民事裁定　　　　　　　　　 111年度台聲字第1645號
聲　請　人　邱思敬
　　　　　　邱柏頴
共　　　同
訴訟代理人　陳福寧律師　　 
上列聲請人因與相對人林宏義間請求撤銷詐害債權等事件，對於
中華民國111年1月20日本院裁定（110 年度台上字第2421號），
聲請再審，本院裁定如下：
    主  文
聲請駁回。
聲請訴訟費用由聲請人負擔。
    理  由
本件聲請人主張本院110 年度台上字第2421號確定裁定（下稱
  原確定裁定），有民事訴訟法第496條第1項第1 款所定事由，
  對之聲請再審，係以：前程序第二審判決（下稱原第二審判決
  ）以相關刑案不起訴處分認定之事實為判決之基礎，認聲請人
  邱思敬非遭相對人脅迫於民國106年8月30日簽發票據號碼CH00
  0000、到期日106年9月14日、金額新臺幣（下同）300 萬元之
  本票（下稱系爭本票），未查證訴外人江寶銀於相關刑案之警
  詢陳述，且未於判決記明與應證事實之關連，有判決不備理由
  及違反經驗、論理法則之違法。伊上訴理由已表明原第二審判
  決所違背之法令及其具體內容，原確定裁定未查，有適用法規
  顯有錯誤之違法。另原第二審判決並未認定邱思敬所簽交相對
  人之系爭本票，為用以換回相對人所持有邱思敬前同額擔保支
  票之事實，原確定裁定逕為此認定，違反民事訴訟法第476 條
  第1項規定，自為適用法規顯有錯誤云云，為其論據。
按民事訴訟法第507條準用第496條第1項第1款所謂適用法規顯
  有錯誤，係指確定裁定所適用之法規，顯然不合於法律規定或
  大法官之解釋、憲法法庭裁判意旨，或消極不適用法規，顯然
  影響裁判者而言，不包含漏未斟酌證據、理由不備、理由矛盾
  、取捨證據及認定事實錯誤之情形在內。原確定裁定以：邱思
  敬不能證明系爭本票係因受相對人脅迫而簽立，該票據債權並
  非不存在；且邱思敬於106 年10月31日，連同系爭本票債權在
  內，對外已負債至少5650萬元，顯然大於其資產，無力清償；
  其與聲請人邱柏頴亦不能證明就邱思敬所有之金巨達國際股份
  有限公司36萬800 股股份（下稱系爭股份），有借名登記關係
  存在，則邱思敬先後於106年11月1日、107年1月10日、108年8
  月8日，將系爭股份分次贈與14萬5000股、12萬5000股、9萬80
  0 股予邱柏頴，係屬詐害相對人債權之行為。從而，相對人依
  民法第244條第1項、第4 項規定，請求撤銷上開無償讓與系爭
  股份之債權行為及物權移轉行為，及邱柏頴應將系爭股份返還
  邱思敬，並辦理公司變更登記，為有理由。至邱思敬反訴依民
  法第184條第1項、第213條第1項規定，請求確認系爭本票債權
  不存在，及相對人應返還系爭本票，則非有據等取捨證據、認
  定事實之職權行使，指摘其為不當，並就該判決已論斷者，泛
  言未論斷、違反論理、經驗法則，而非表明該判決所違背之法
  令及其具體內容，暨依訴訟資料合於該違背法令之具體事實，
  亦未具體敘述為從事法之續造、確保裁判之一致性或其他所涉
  及之法律見解具有原則上重要性之理由，難認已合法表明上訴
  理由。原確定裁定因認聲請人之上訴為不合法，裁定予以駁回
  ，經核並無適用法規顯有錯誤之情形。至原確定裁定以邱思敬
  簽發系爭本票，交付予相對人，以換回相對人所持有邱思敬前
  此簽發之同額擔保支票，乃其認定事實及取捨證據之職權行使
  ，尚無適用法規顯有錯誤之情事。再審意旨所指，係原確定裁
  定理由完備與否問題，究與「適用法規顯有錯誤」之規定有間
  ，其據以聲請再審，聲明廢棄，非有理由。
據上論結，本件聲請為無理由。依民事訴訟法第95條、第78條
  ，裁定如主文。
中    華    民    國   111    年    6     月    1     日
                      最高法院民事第六庭
                          審判長法官  魏  大  喨  
                                法官  李  寶  堂  
                                法官  李  文  賢  
                                法官  高  榮  宏  
                                法官  林  玉  珮  
本件正本證明與原本無異
                                      書  記  官
中    華    民    國   111    年    6     月    7     日